【裁判字號】    97,財管,55
【裁判日期】    971203
【裁判案由】    指定遺產管理人
【裁判全文】
臺灣桃園地方法院民事裁定              97年度財管字第55號
聲  請  人
即  債權人  合作金庫商業銀行股份有限公司
法定代理人  戊○○
代  理  人  甲○○
被  繼承人  丙○○（亡）
選任遺產管理人
            丁○○
關係人即兼全體拋棄繼承人之共同.
            乙○○
上列聲請人聲請選任被繼承人丙○○遺產管理人事件，本院裁定
如下：
    主  文
選任丁○○為被繼承人丙○○之遺產管理人。
准對被繼承人丙○○（女；民國57年9 月27日出生；生前身分證
統一編號：Ｚ000000000號；生前最後住所：桃園縣蘆竹鄉○○村
○○鄰○○路152 之4 號八樓）大陸地區以外之繼承人為承認繼承
之公示催告。
聲請人應於收受本裁定之日起20日內，將本裁定登載於公報、新
聞紙或其他相類之傳播工具。
如有被繼承人丙○○之大陸地區以外之繼承人，應自本公示催告
最後登載公報、新聞紙或其他相類之傳播工具之日起壹年內向本
院陳報承認繼承，如不於公示期限內申報承認繼承時，被繼承人
之遺產於大陸地區之繼承人依法繼承、清償債權並交付遺贈物後
有賸餘者歸屬國庫。
聲請程序費用由被繼承人丙○○之遺產負擔。
    理  由
一、按先順序繼承人均拋棄其繼承權時，由次順序之繼承人繼承
    ，其次順序繼承人有無不明或第4 順序之繼承人均拋棄其繼
    承權者，準用關於無人承認繼承之規定，民法第1176條第 6
    項定有明文；又繼承開始時，繼承人有無不明，而無親屬會
    議或親屬會議未於民法第1177條所定1 個月內選定遺產管理
    人時，利害關係人得聲請法院選任遺產管理人，同法第1178
    條第2 項前段亦有明定。
二、本件聲請意旨略以：債務人即被繼承人丙○○（女；民國57
    年9 月27日出生；生前身分證統一編號：Ｚ000000000號；生
    前最後住所：桃園縣蘆竹鄉○○村○○鄰○○路152 之4 號八
    樓）生前先後向聲請人借款新台幣（下同）2,500,000 元及
    2,000,000 元，至今尚有債權本金370 萬餘元以及利息違約
    金未清償。惟被繼承人已於民國97年6 月17日死亡，且所有
    法定繼承人均依法拋棄繼承，亦未召集親屬會議選任遺產管
    理人，而聲請人為被繼承人之債權人，為利害關係人，為確
    保聲請人之權利，爰提出被繼承人除戶戶籍謄本、借據影本
    、本院家事法庭函影本等為證，依法聲請本院選任被繼承人
    丙○○之遺產管理人等語。
三、經查聲請人上開主張，業據其提出被繼承人除戶戶籍謄本、
    借據影本、本院家事法庭函影本等為憑，並經本院依職權調
    取97年度繼字第1008號拋棄繼承案卷核閱屬實，而被繼承人
    死亡迄今已近半年，其間，迄未召開親屬會議並選任遺產管
    理人等情，亦據已拋棄繼承之繼承人（兼其他全體繼承人之
    共同代理人）乙○○到庭陳述明確，可認聲請人主張為真實
    。準此，亦堪認被繼承人所遺財產，現確係處於無人繼承、
    無人管理之狀態，是本件確有為被繼承人所遺財產選任遺產
    管理人之必要。
四、另按遺產管理人之設，旨在管理、保存及清算遺產，以免遺
    產散失，是遺產管理人具有相當之公益色彩；又選任遺產管
    理人，除慮及管理遺產之公平性外，仍須考慮其適切性，亦
    即可對其遺產、遺債之情形瞭解較深，且與遺債債權人無利
    害共同關係而得忠誠處理者，為優先選任。經查對被繼承人
    之遺產、遺債情形了解最深者，莫過於已拋棄繼承之被繼承
    人的遺族，然經本院徵詢其等之意見後，均無人有意願擔任
    被繼承人之遺產管理人，已據乙○○陳明在卷。另據聲請人
    推薦地政士丁○○先生為被繼承人之遺產管理人，該員係執
    業中之土地登記代理人，有台北市地政士開業執照影本一份
    在卷可憑，具有相當的法律專業知識及能力，本其職業道德
    ，應可期其能秉持專業精神來擔當此具有公益性質之遺產管
    理人任務，如選任丁○○先生為本件被繼承人丙○○所遺遺
    產之遺產管理人，應屬適當，爰依首揭規定指定之並為公示
    催告。
五、依非訟事件法第157 條，裁定如主文。
中    華    民    國    97    年    12    月    3     日
                        家事法庭法  官  鄭新後
上列正本證明與原本無異。
如不服本裁定，應於送達後10日內向本院提出抗告狀，並應繳納
抗告費用新台幣1,000 元。
中    華    民    國    97    年    12    月    3     日
                                書記官  吳宏明


司法院資訊處製作；財團法人民間司法改革基金會備份。
